【裁判字號】    90,上易,2119
【裁判日期】    901231
【裁判案由】    違反著作權法
【裁判全文】
臺灣高等法院高雄分院刑事判決                    九十年度上易字第二一一九號
    上訴人  台灣高雄地方法院檢察署檢察官
    被  告      甲○○
右上訴人因被告違反著作權法案件，不服臺灣高雄地方法院八十九年度易字第二一六
六號中華民國九十年十一月十六日第一審判決（起訴案號：臺灣高雄地方法院檢察署
八十九年度偵續字第一二三號），提起上訴，本院判決如左：
      主  文
原判決撤銷。
本件免訴。
      理  由
一、公訴意旨略以：被告甲○○係設於高雄縣鳳山市○○路○段二三一號「溫柔鄉Ｋ
    ＴＶ」之負責人，明知其買受電腦伴唱機內重製有「悶」、「心酸講無話」、「
    你快樂所以我快樂」等歌曲，係告訴人乙○○○股份有限公司（現已變更公司名
    稱為美華影音科技股份有限公司，以下簡稱美華公司）享有著作權之音樂著作，
    未經告訴人之同意，不得公開播送、演出。詎竟意圖營利，將該電腦點歌伴唱機
    置於所經營之店內，以每首新台幣（下同）二十元之價格，供前往消費之顧客投
    幣點歌伴唱，予以公開演出。嗣於八十八年六月二日下午五時四十分許，為警在
    上址查獲，並扣得點歌本乙本，因認被告甲○○涉有違反著作權法第九十二條之
    罪嫌。
二、按犯罪後之法律已廢止其刑罰者，應諭知免訴之判決，刑事訴訟法第三百零二條
    第四款定有明文。經查：電腦伴唱機係時下流行之休閒娛樂設施，然部分業者以
    音樂著作之著作財產權為武器，以競爭業者的客戶為施壓對象，透過提出告訴的
    方式，以刑逼民，索取高額賠償金，帶給電腦伴唱機利用人無端訟累，形成民怨
    ，故著作權法於九十年十月二十五日經立法院修正，同年十一月十二日經總統公
    佈施行，修正後著作權法第三十七條第六項前段規定：「音樂著作經授權重製於
    電腦伴唱機者，利用人利用該電腦伴唱機公開演出該著作，不適用第七章規定。
    」，即修正後之著作權法對電腦伴唱機業者，利用電腦伴唱機公開演出時，已無
    著作權法第七章之刑事責任。本件被告甲○○行為後，著作權法第三十七條既經
    修正，免除其刑事責任，依上述刑事訴訟法第三百零二條第四款規定，自應諭知
    免訴之判決。
三、原審諭知無罪，固非無見，惟查著作權法已修正，修正後之著作權法第三十七條
    第六項前段規定：「音樂著作經授權重製於電腦伴唱機者，利用人利用該電腦伴
    唱機公開演出該著作，不適用第七章規定」，免除電腦伴唱機利用人之刑事責任
    ，原審未及適用修正後著作權法第三十七條第六項前段之規定諭知免訴，尚有未
    洽，檢察官循告訴人美華公司上訴主張被告甲○○犯罪，雖無理由，惟原判決既
    有可議，自應予撤銷改判，另為被告甲○○免訴之判決。
據上論結，應依刑事訴訟法第三百六十九條第一項前段、第三百六十四條、第三百零
二條第四款，判決如主文。
本案經檢察官陳國全到庭執行職務。
中    華    民    國     九十       年     十二       月   卅一   日
                              臺灣高等法院高雄分院刑事第八庭
                                  審判長法官  郭雅美
                                        法官  洪兆隆
                                        法官  張盛喜
右正本證明與原本無異。
不得上訴。
                                      書記官  魏文常
中    華    民    國     九十一     年       一       月    三    日
                                                               Ｊ


司法院資訊處製作；財團法人民間司法改革基金會備份。
